【裁判字號】    98,訴,4433
【裁判日期】    990129
【裁判案由】    毒品危害防制條例
【裁判全文】
臺灣板橋地方法院刑事判決              98年度訴字第4433號
公  訴  人  臺灣板橋地方法院檢察署檢察官
被      告  甲○○
上列被告因違反毒品危害防制條例案件，經檢察官提起公訴（98
年度毒偵字第6546號、6608號），被告認罪，改依簡式程序審理
，本院判決如下：
    主  文
甲○○施用第一級毒品，處有期徒刑柒月。扣案海洛因（淨重零
點壹零伍零公克、驗餘淨重零點壹零參陸公克）沒收銷燬之；又
施用第二級毒品，處有期徒刑肆月，扣案之吸食器壹組沒收。應
執行有期徒刑玖月，扣案海洛因（淨重零點壹零伍零公克、驗餘
淨重零點壹零參陸公克）沒收銷燬之，扣案之安非他命吸食器壹
組沒收。
    事  實
一、甲○○前於民國88年間，因施用毒品案件，先後二次送觀察
    、勒戒後，均認無繼續施用毒品傾向，分別於89年1 月28日
    、89年11月6 日釋放出所，經臺灣板橋地方法院檢察署檢察
    官以89年度毒偵字第179 號，及臺北地方法院檢察署檢察官
    以89年度毒偵字第3245號不起訴處分確定。又因殺人未遂案
    件，經最高法院以93年度台上字第3597號判決有期徒刑5 年
    確定；因施用毒品案件，經本院以93年度訴字第922 號分別
    判處有期徒刑7 月、4 月，上開施用毒品案件均經本院以96
    年度聲減字第5627號裁定減刑，並與前揭殺人未遂案件判處
    之有期徒刑5 年定其應執行刑為5 年3 月確定，於97年8 月
    26日假釋付保護管束。詎其仍不知悔改，於假釋期間內分別
    基於施用第一級毒品海洛因、第二級毒品甲基安非他命之犯
    意，於98年9 月6 日17時許，在臺北縣樹林市○○街38號3
    樓，施用第一級毒品海洛因，另於同日19時許，在上址施用
    第二級毒品甲基安非他命。嗣分別於同日22時30分許，在上
    址為警查獲，並扣得甲基安非他命吸食器1 組；復於翌（7
    ）日於臺灣板橋地方法院檢察署訊畢飭回後，於同日18時20
    分許，在臺北縣樹林市○○街45巷口為警查獲，並扣得第一
    級毒品海洛因1 包（淨重0.1050公克），始查悉上情。
二、案經臺北縣政府警察局樹林分局報請臺灣板橋地方法院檢察
    署檢察官偵查起訴。
    理  由
一、按除被告所犯為死刑、無期徒刑、最輕本刑為3 年以上有期
    徒刑之罪或高等法院管轄第一審案件者外，於第一次審判期
    日前之準備程序進行中，被告先就被訴事實為有罪之陳述時
    ，審判長得告知被告簡式審判程序之旨，並聽取當事人、代
    理人、辯護人及輔佐人之意見後，裁定進行簡式審判程序，
    刑事訴訟法第273 條之1 第1 項定有明文。經核本案被告所
    犯係死刑、無期徒刑、最輕本刑為3 年以上有期徒刑以外之
    罪，其於準備程序中就被訴事實為有罪之陳述，經法官告知
    簡式審判程序之旨，並聽取公訴人及被告之意見後，本院合
    議庭認宜進行簡式審判程序，爰依首揭規定合議裁定由受命
    法官獨任進行簡式審判程序，合先敘明。
二、上揭事實，業據被告於本院準備程序中與審理時坦承不諱，
    且其於上揭時地為警查獲時所採取之尿液，經送請台灣檢驗
    科技股份有限公司檢驗結果，呈現海洛因代謝物可待因、嗎
    啡類，甲基安非他命代謝物安非他命、甲基安非他命陽性反
    應，有臺北縣政府警察局樹林分局毒品案件尿液檢體編號及
    姓名對照表（尿液檢體編號：J0000000）及上揭公司出具之
    濫用藥物檢驗報告（報告日期：2009/10/1 ，報告編號：UL
    / 2009/90560）各1 份附卷可稽，又本案所查獲被告所持有
    之白色粉末1 包（原淨重0.1050公克，驗餘淨重0.1036公克
    ），經交通部民用航空局航空醫務中心鑑定結果，含有海洛
    因成分，亦有該航空醫務中心98年9 月21日航藥鑑字第0984
    728 號毒品鑑定書1 份在卷可憑，堪認被告之自白與事實相
    符。
三、按犯毒品危害防制條例第10條施用第1 、2 級毒品之罪者，
    檢察官應先聲請法院裁定將被告令送勒戒處所觀察、勒戒，
    經觀察、勒戒後，認無繼續施用毒品傾向者，應即釋放，並
    為不起訴之處分或不付審理之裁定；認有繼續施用毒品傾向
    者，應由檢察官聲請法院裁定令入戒治處所施以強制戒治，
    且經觀察、勒戒或強制戒治執行完畢釋放後，5 年內再犯第
    10條之罪，檢察官應依一般刑事訴訟程序予以起訴論罪科刑
    ，此觀諸毒品危害防制條例第20條第1 項、第2 項、第23條
    第2 項前段規定自明。次按修正毒品危害防制條例就施用毒
    品者，僅於「初犯」及「5 年後再犯」二種情形，有其追訴
    條件之限制，即須於初犯經觀察、勒戒或強制戒治釋放後，
    5 年內均無施用毒品之行為，始能認其前所實施之觀察、勒
    戒或強制戒治已足遮斷毒癮，而得於5 年後再犯時，再予適
    用初犯之規定，重行觀察、勒戒等程序；倘5 年內已經再犯
    ，被依法追訴處罰，縱其第3 次（或第3 次以上）施用毒品
    之時間在初犯釋放5 年以後，即與「5 年後再犯」之情形有
    別，且因已於「5 年內再犯」，顯見其再犯率甚高，原實施
    觀察、勒戒或強制戒治，已無法收其實效，而無5 年戒斷期
    之存在，自無再經觀察、勒戒及強制戒治之必要，應由檢察
    官逕行起訴（最高法院95年度臺非字第59號判決、95年度臺
    非字第65號判決及95年度第7 次刑事庭會議、97年度第5 次
    刑事庭會議決定足資參照）。經查，本件被告前因施用毒品
    案件，經本院先後二次送觀察、勒戒後，認無繼續施用毒品
    之傾向，於89年1 月28日、89年11月6 日執行完畢釋放；復
    於前開觀察、勒戒執行完畢釋放後5 年內因施用毒品案件，
    經本院判處有期徒刑確定等情，有臺灣高等法院被告前案紀
    錄表、臺灣板橋地方法院檢察署刑案資料查註紀錄表各1 份
    附卷可參，揆諸前開最高法院判決，因被告於89年11月6 日
    後之5 年內，業有施用毒品之行為，則本次被告於98年間再
    次施用毒品，即與5 年後再犯之情形有別，自應逕行起訴。
    至被告雖辯稱「其於98年9 月6 日22時30分許為警查獲經臺
    灣板橋地方法院訊畢飭回後，於翌日18時20分許，在臺北縣
    樹林市○○街45巷口復為警查獲，其先後2 次為警採尿之時
    間，分別為98年9 月6 日23時許、翌（7 ）日19時20分許，
    時間緊接，卻遭檢方起訴兩次，且其於本院99年1 月25日庭
    期當日，甫經本院樂股審理訊畢」云云。惟查，本案被告遭
    警方查獲並採集尿液雖時間緊接，惟偵查中已認定被告僅有
    施用第一級毒品海洛因、第二級毒品甲基安非他命1 次之犯
    行，並已於起訴書中敘明綦詳，況本院經依職權向樂股調閱
    98年度毒偵字第5961號等卷證資料，亦顯示該股所承辦者為
    被告另一施用毒品案件，且其施用第一級毒品海洛因之時間
    為98年7 月13日某時許，與本案所起訴之犯罪時間即98年9
    月6 日17時許顯有不同。綜上所述，本案事證明確，被告犯
    行洵堪認定。
四、查海洛因、甲基安非他命為毒品危害防制條例第2 條第2 項
    所明定之第一、二級毒品。是核被告前揭所為，係犯同條例
    第10條第1 項之施用第一級毒品罪及同條例第2 項之施用第
    二級毒品罪。被告於此期間內持有各該級毒品並進而施用，
    其持有之低度行為應為施用之高度行為所吸收，均不另論持
    有毒品之罪。其所犯上開施用第一、二級毒品2 罪間，犯意
    各別，行為互殊，應予分論併罰。至被告於97年8 月26日縮
    短刑期假釋出監，所餘刑期並付保護管束，保護管束期間至
    99年1 月5 日期滿，有臺灣高等法院被告前案記錄表1 份附
    卷可憑，故被告犯本案時，前案尚未執行完畢，本案尚無累
    犯之適用。爰審酌被告前有施用毒品之不良素行，歷經戒治
    程序後，仍未能徹底戒絕毒品，且在假釋期間屢經查獲，隨
    即再犯，顯見意志不堅，且有失政府制定毒品危害防制條例
    之立法美意，本不宜寬貸，惟念其施用毒品乃自戕一己之身
    體健康，尚未害及他人，且犯後始終坦承犯行，暨其智識程
    度、生活狀況等一切情狀，分別量處如主文所示之刑，並定
    其應執行之刑，以示懲戒。
五、扣案第一級毒品海洛因（驗餘淨重0.1036公克）係查獲之毒
    品，應依毒品危害防制條例第18條之規定宣告沒收銷燬之。
    至安非他命吸食器1 組，係被告所有供其施用毒品所用之物
    ，業據其供明在卷，爰依刑法第38條第1 項第2 款之規定宣
    告沒收。
據上論斷，應依刑事訴訟法第273 條之1 第1 項、第299 條第1
項前段，毒品危害防制條例第10條第1 項、第2 項、第18條第1
項，刑法第11條前段、第51條第5 款、第38條第1 項第2 款，判
決如主文。
本案經檢察官賴建如到庭執行職務。
中    華    民    國    99    年    1     月    29    日
               刑事第四庭  法  官  徐子涵
上列正本證明與原本無異。
如不服本判決，應於判決送達後10日內敘明上訴理由，向本院提
出上訴狀 (應附繕本) ，上訴於臺灣高等法院。其未敘述上訴理
由者，應於上訴期間屆滿後20日內向本院補提理由書「切勿逕送
上級法院」。
                           書記官  張桐嘉
中    華    民    國    99    年    1     月    29    日
附錄本案所犯所條全文
毒品危害防制條例第10條
施用第一級毒品者，處 6 月以上 5 年以下有期徒刑。
施用第二級毒品者，處 3 年以下有期徒刑

司法院資訊處製作；財團法人民間司法改革基金會備份。
